# 结构性存款账务处理

提问人：1091 时间：2012-11-25 11:14:02
公司一年期结构性存款如何进行账务处理？相应的利息收入如何账务处理？

回答人：chenyiwei
请说明该存款的主要条款：是否保本？是否到期偿还，能否提前支取？有无最低利息保障？最终收益是与哪些因素（如利率、汇率等）挂钩？ 另外，公司持有该存款的目的？是否准备持有至到期？

回答人：chenyiwei
一般理解，结构性存款的收益是与利率、汇率等金融变量的未来波动挂钩的，可能承诺保本也可能不承诺保本。但就近期看到的一些“结构性存款”合同看，与一般的定期存款没有本质区别，只是利率偏高，有变相高利吸储的嫌疑。 如果其短于一年，属于流动资产性质，因此如果银行在其自身财务报表中作为“吸收存款”核算的，则存款企业可以在“银行存款”科目中核算该项“结构性存款”。如果期限超过一年，且预计一年内不会支取的，则应作为“其他非流动资产”列报。 如果结构性存款有提前支取的条款，则是否在现金流量表上作为“现金”就取决于管理层的持有意图和财务能力。如果管理层的持有意图是将其持有至到期以获取较高的利息收益，并且企业有足够的财力应对日常的支付需求，可以合理预见将不会在到期日之前将其提前支取以满足对外支付的资金需求的，则企业可以在期末按定期利率确认利息收入，但在现金流量表上不能列报为现金；如果企业存入该项结构性存款主要是流动性管理的手段，不排除到期之前提前支取的，则在现金流量表上可以列报为“现金”，但期末只能按照已经实际存款的天数和协议约定的对应利率水平确认利息收入。

提问人：「「 wtdong 」」 时间：2016-09-02 00:19:33
请教：结构性存款核算与报表列示。 核算：可以通过银行存款——结构性存款核算，但是无法随时支取，不能作为货币资金列报，如果在 1 年内，列为其他流动资产，超过 1 年则重分类为其他非流动资产？ 利息收入可以通过财务费用——利息收入，也可以通过投资收益核算？ 列报：应将其列为投资活动现金流量？

回答人：chenyiwei
对结构性存款的核算，首先要识别其中的嵌入衍生工具。如证监会会计部《 2014 年上市公司年报会计监管报告》所指出的：“结构性存款的分类，主要取决于存款产品说明书中的约定条款。目前公司认购、银行发行的结构性存款，其收益可能是与某些基础变量挂钩，如利率、汇率、黄金价格等，此类产品应视为嵌入衍生工具。根据企业会计准则及相关规定，公司应当将结构性存款中嵌入的衍生工具分拆，单独进行会计处理，但若嵌入衍生工具与存款合同在经济特征及风险方面存在紧密联系（如利率风险），或者与嵌入衍生工具类似条款的工具不符合衍生工具的定义或无法单独计量，可以将结构性存款整体指定为以公允价值计量且其变动计入当期损益的金融资产。由于嵌入衍生工具及其分拆的会计处理较为困难，年报分析发现，不少上市公司将结构性存款简单作为银行存款（其他货币资金）、其他流动资产等收益金额固定的资产列报，未能正确反映结构性存款收益变动的风险。”
在分拆其中的嵌入衍生工具后，对其中的主合同（定期存款本金＋保底利率）按照你说的方法核算，对分拆出来的衍生工具作为以公允价值计量且其变动计入当期损益的金融资产或金融负债核算。

提问人：呼叫帮助 时间：2018-03-31 16:25:31
如果其短于一年，属于流动资产性质，因此如果银行在其自身财务报表中作为“吸收存款”核算的，则存款企业可以在“银行存款”科目中核算该项“结构性存款”。问题是企业购买时怎么知道银行取得的款项放在哪个科目核算？

回答人：chenyiwei
可以向银行确认，并包含在函证中。

提问人：呼叫帮助 时间：2018-03-31 20:42:59
陈版结构性存款是否这样理解 结构性存款属于混合工具： A、分拆，主合同部分（保本收益部分的本金和收益），列报为银行存款（或其他流动资产），嵌入衍生工具列报为交易性金融资产。 B、整体指定为一项以公允价值计量且其变动计入当期损益的金融资产。

回答人：chenyiwei
一般是这样理解。

提问人：659761666 时间：2018-10-30 15:59:48
请教陈版，保本固定收益的结构性存款， 在企业会计准则下作为货币资金列报，在企业会计制度下作为短期投资列报是否合适？或者都作为货币资金列报比较合适？

回答人：chenyiwei
都可以作为货币资金列报。

提问人：siyangxiaocai 时间：2018-12-12 14:42:14
@chenyiwei 陈老师，如果 3 个月期限结构性存款为保本不保收益，且协议中只约定了一个收益率，未约定其中固定的收益率和浮动的收益率，该收益率的前提是6个月的SHIBOR大于 0 ，小于7%，但可以判断肯定不会突破这个区间，因此收益率肯定是能确定下来的，但该收益率高于一般的定期存款收益率，该种结构性存款是否可以作为银行存款核算？其收益作为利息收入还是投资收益核算？
其收益是非经收益吗？如果合同中约定了固定和非固定部分，则这两部分是否均为非经？

回答人：chenyiwei
如果银行能够出具证明，证明对结构性存款就是作为一般的“吸收存款”并纳入存贷比管理，则在现行 2006 版金融工具会计准则下，可以继续将本金部分确认为银行存款。对于收益部分，虽然实质上很可能是固定的，但因为条款约定是有条件浮动的，所以还是作为一项衍生金融资产处理，其期末公允价值就按照存出天数计算的累计利息来确定即可。该项存款的利息收入最终计入投资收益，并属于非经常性损益。

提问人：siyangxiaocai 时间：2018-12-12 18:57:45
@chenyiwei 陈老师，如果合同约定了最低利率（固定部分）以及浮动利率，最低利率部分是否可以作为利息收入，并记入经常性损益呢？

回答人：chenyiwei
最低利率部分，如果相当于一般的同期限定期存款利率，则可以作为常规的定期存款利息收入，且不作为非经。高于同期限定期存款利率的部分仍属于非经常性损益。

提问人：wylw1986 时间：2019-02-12 10:30:43
请教陈老师，我单位购买结构性存款，保本浮动收益型，年华收益率2.3%或4%，收益部分与汇率挂钩，请问一下，本金是作为银行存款入账还是交易性金融资产？如果本金可以作为银行存款入账，利息部分是确认为利息收入还是投资收益呢，谢谢

回答人：chenyiwei
如果尚未执行新金融工具准则，则本金和保底收益（任何情况下均可获得）作为银行存款和利息收入，浮动收益作为投资收益，资产负债表上确认衍生工具。

提问人：sjlw 时间：2019-03-31 10:44:18
陈版您好！请问在 19 年开始执行的新金融工具准则下，类似的结构性存款合同是否要整体指定为以公允价值计量且其变动计入当期损益，在交易性金融资产核算，我的理解是，嵌入衍生工具，也就是浮动收益的经济特征和风险与主合同的经济特征和风险紧密相关，不能分拆，不知道我这样的理解是不是对的，恳请陈版赐教，谢谢！

回答人：chenyiwei
新准则下，因为主合同是该准则规范的金融资产，所以不再分拆，整体指定为FVYPL金融资产。